---
title: "Análisis: Sensación de (in)justicia en las notas"
fontsize: 14pt
format:
  html:
    toc: true
    toc-location: right
    toc-depth: 2
    toc-expand: 2
    toc-title: Contenidos
    number-sections: true
    number-depth: 3
    theme:
      - cosmo
      
   
editor: visual
---

```{r, data, echo=FALSE}
pacman::p_load(dplyr, sjmisc, car, sjlabelled, stargazer, haven, sjPlot, ggplot2)

load("../input/data/proc/ola1.RData")

```

```{r, select, echo=FALSE}
datos <- proc_datos %>% select(notas_esfuerzo, notas_merit,
                               justicia_nota, justicia_nota_tiempo, genero_ES,
                               libros_hogar, curso_estudiante,
                               educ_max, school_esfuerzo_ES, 
                               school_talento_ES,
                               school_merito_ES, 
                               merit_esfuerzo_percep_ES, 
                               merit_talento_percep_ES,
                               social_merito_percep_ES)
```

## [Descriptivos univariados]{.black}

```{r, echo=FALSE}
print(summarytools::dfSummary(datos), method="render")
```

## Descriptivos bivariados (solo tablas)

Se presenta una descripción de los cruces del **índice de evaluación de (in)justicia en las notas (J)** con variables sociodemográficas y de percepción a la meritocracia (en la escuela y sociedad).

### Sociodemográficos

**Género del estudiante**:

```{r, echo=FALSE}
tabla_cruzada_g <- sjt.xtab(datos$justicia_nota, 
                        datos$genero_ES, 
                        show.summary = F, 
                        emph.total = T, 
                         show.col.prc = T, # porcentaje columna
                         encoding= "UTF-8")
tabla_cruzada_g
```

No se observan diferencias grandes de porcentajes entre hombres y mujeres:

-   Para la categoría "injusticia sobre-recompensa" se presenta que los hombres (7.5%) se sienten más sobre compensados que las mujeres (4.8%).

-   A pesar de que las estudiantes muejeres poseen menos n que los hombres, estás presentan mayor frecuencia en las categorías de "injusticia por sub-recompensa" y "justicia perfecta".

<br/>

```{r, echo=FALSE}
#gm <- proc_datos %>% dplyr::filter(genero_ES=="Mujer") %>% 
 # dplyr::select(justicia_nota) #se filtran valores para esa categoría del curso
  
#gm = round(prop.table(table(categorias=gm$justicia_nota)),2) #se crean variables 'categoria' y 'Freq' del objeto

#gm = as.data.frame(gm) #convertimos el objeto en data.frame

#gm$categorias <- factor(gm$categorias, levels = c(1, 2, 3, 4), labels = c("Muy en desacuerdo", "Desacuerdo", "De acuerdo", "Muy de acuerdo")) 

#plot_gm<-ggplot(gm,aes(x=2,y=-Freq, fill=categorias))+
 # geom_bar(stat = "identity", 
  #         color="white")+
   # geom_text(aes(label = scales::percent(Freq)),
    #          position=position_stack(vjust=0.5),color="black",size=4.5)+
  #coord_polar(theta = "y")+
  #scale_fill_brewer(palette = "Blues")+
   # theme_void()+
  #theme(legend.title = element_blank(),
   # plot.title = element_text(size=12, face="bold", hjust=0.5))+
  #xlim(0.5,2.5) +
  #labs(title="Estudiantes mujeres") #graficamos
#plot_gm
```

```{r, echo=FALSE}
#gh <- proc_datos %>% dplyr::filter(genero_ES=="Hombre") %>% 
 # dplyr::select(justicia_nota) #se filtran valores para esa categoría del curso
  
#gh = round(prop.table(table(categorias=gh$justicia_nota)),2) #se crean variables 'categoria' y 'Freq' del objeto

#gh = as.data.frame(gh) #convertimos el objeto en data.frame

#gm$categorias <- factor(gm$categorias, levels = c(1, 2, 3, 4), labels = c("Muy en desacuerdo", "Desacuerdo", "De acuerdo", "Muy de acuerdo")) 

#plot_gh<-ggplot(gh,aes(x=2,y=-Freq, fill=categorias))+
#  geom_bar(stat = "identity", 
    #       color="white")+
   # geom_text(aes(label = scales::percent(Freq)),
  #            position=position_stack(vjust=0.5),color="black",size=4.5)+
 # coord_polar(theta = "y")+
#  scale_fill_brewer(palette = "Blues")+
 #   theme_void()+
#  theme(legend.title = element_blank(),
 #   plot.title = element_text(size=12, face="bold", hjust=0.5))+
#  xlim(0.5,2.5) +
 # labs(title="Estudiantes hombre") #graficamos
#plot_gh
```

```{r, echo=FALSE}
#g <- proc_datos %>% dplyr::filter(justicia_nota=="injusticia sobre-recompensa") %>% dplyr::select(genero_ES) #se filtran valores para esa categoría del curso
  
#g = round(prop.table(table(categorias=g$genero_ES)),2) #se crean variables 'categoria' y 'Freq' del objeto

#g = as.data.frame(g) #convertimos el objeto en data.frame

#gm$categorias <- factor(gm$categorias, levels = c(1, 2, 3, 4), labels = c("Muy en desacuerdo", "Desacuerdo", "De acuerdo", "Muy de acuerdo")) 

#plot_g<-ggplot(g,aes(x=2,y=-Freq, fill=categorias))+
 # geom_bar(stat = "identity", 
  #         color="white")+
   # geom_text(aes(label = scales::percent(Freq)),
    #          position=position_stack(vjust=0.5),color="black",size=4.5)+
  #coord_polar(theta = "y")+
  #scale_fill_brewer(palette = "Blues")+
   # theme_void()+
  #theme(legend.title = element_blank(),
   # plot.title = element_text(size=12, face="bold", hjust=0.5))+
  #xlim(0.5,2.5) +
  #labs(title="Injusticia sobre-recompensa") #graficamos
#plot_
```

Sensación de recompensa segun **tiempo** dedicado al estudio:

```{r, echo=FALSE}
tabla_cruzada_gt <- sjt.xtab(proc_datos$justicia_nota_tiempo, 
                        proc_datos$genero_ES, 
                        show.summary = F, 
                        emph.total = T, 
                         show.col.prc = T, # porcentaje columna
                         encoding= "UTF-8")
tabla_cruzada_gt
```

<br/>

**Cuso del estudiante**:

```{r, echo=FALSE}
tabla_cruzada_c <- sjt.xtab(datos$justicia_nota, 
                          datos$curso_estudiante, 
                         show.summary = F, 
                        emph.total = T, 
                         show.col.prc = T, # porcentaje columna
                         encoding= "UTF-8")
tabla_cruzada_c
```

Si bien las diferencias por curso en cada categorías no son tan grandes (exceptuando la categoría "injusticia sub-recompensa"), se presenta más variación que al diferenciar por género:

-   Estudiantes de básica tienen a sentirse justamente recompensados y sobre-recompensados en comparación con estudiantes de media.

-   Solo en el caso de una sensación de sub-recompensa los estudiantes de media presentan mayor frecuencia que estudiantes de básica, doblando su proporción.

    <br/>

Sensación de recompensa segun **tiempo** dedicado al estudio:

```{r, echo=FALSE}
tabla_cruzada_ct <- sjt.xtab(proc_datos$justicia_nota_tiempo, 
                        proc_datos$curso_estudiante, 
                        show.summary = F, 
                        emph.total = T, 
                         show.col.prc = T, # porcentaje columna
                         encoding= "UTF-8")
tabla_cruzada_ct
```

<br/>

```{r, echo=FALSE}
#plot_curso <- data %>% filter(justicia_nota=="justicia perfecta") %>% 
 # dplyr::select(school_merito_ES, school_talento_ES, school_esfuerzo_ES) %>%
  #sjPlot::plot_stackfrq()+
  #theme(legend.position = "bottom")+
  #labs(title="Sensación de injusticia por sobre-recompensa")
```

**Máximo nivel educacional alcanzado por los padres:**

```{r, echo=FALSE}
tabla_cruzada_n <- sjt.xtab(datos$justicia_nota, 
                          datos$educ_max, 
                          show.summary = F, 
                        emph.total = T, 
                         show.col.prc = T, # porcentaje columna
                         encoding= "UTF-8")
tabla_cruzada_n
```

Se tiene como punto de partida que la cantidad de estudiantes con padres que presentan estudios superiores es el doble que estudiantes con padres que alcanzaron la enseñanza media o un curso menor. A pesar de esa diferencia, no se presentan porcentajes tan diferentes:

-   Para ambas sensaciones de injusticia, sobre-recompensa y sub-recompensa, estudiantes con padres que cuentan con estudios superiores la perciben más (aunque en una menor medida, un 1.4% y en 1%, respectivamente).

-   En el caso de la sensación de justicia perfecta, a pesar de que el n en dicha categoría es menor, los estudiantes con padres que alcanzaron la enseñanza media o menos la perciben más.

    <br/ >

Sensación de recompensa segun **tiempo** dedicado al estudio:

```{r, echo=FALSE}
tabla_cruzada_et <- sjt.xtab(proc_datos$justicia_nota_tiempo, 
                        proc_datos$educ_max, 
                        show.summary = F, 
                        emph.total = T, 
                         show.col.prc = T, # porcentaje columna
                         encoding= "UTF-8")
tabla_cruzada_et


```

<br/>

**Cantidad de libros en el hogar**:

```{r, echo=FALSE}
tabla_cruzada_l <- sjt.xtab(datos$justicia_nota, 
                          datos$libros_hogar, 
                          show.summary = F, 
                        emph.total = T, 
                         show.col.prc = T, # porcentaje columna
                         encoding= "UTF-8")
tabla_cruzada_l
```

Se presenta que la categoría "Menos de 25 libros" es casi el doble que la categoría "Más de 25 libros":

-   A pesar de ello, en el caso de la sensación de injusticia por sub-recompensa, la percibieron más estudianes que cuentan con más de 25 libros en su hogar.

-   Para el caso de la sesnación de justicia perfecta, fue percibida en la misma frecuencia para ambos grupos.

-   Estudiantes con menos de 25 libros en su hogar sintierion injusticia por sobre-recompensa en mayor medida que estudiantiantes con más libros en su hogar.

<br/>

Sensación de recompensa segun **tiempo** dedicado al estudio:

```{r, echo=FALSE}
tabla_cruzada_lt <- sjt.xtab(proc_datos$justicia_nota_tiempo, 
                        proc_datos$libros_hogar, 
                        show.summary = F, 
                        emph.total = T, 
                         show.col.prc = T, # porcentaje columna
                         encoding= "UTF-8")
tabla_cruzada_lt
```

### Meritocracia

Percepción en la **sociedad**:

```{r, echo=FALSE}
tabla_cruzada_mt <- sjt.xtab(datos$justicia_nota, 
                          datos$merit_talento_percep_ES, 
                          show.col.prc = TRUE,
                          show.summary = FALSE)
tabla_cruzada_mt
```

```{r, echo=FALSE}
tabla_cruzada_me <- sjt.xtab(datos$justicia_nota, 
                          datos$merit_esfuerzo_percep_ES, 
                          show.col.prc = TRUE,
                          show.summary = FALSE)
tabla_cruzada_me
```

```{r, echo=FALSE}
tabla_cruzada_r <- sjt.xtab(datos$justicia_nota, 
                          datos$social_merito_percep_ES, 
                          show.col.prc = TRUE,
                          show.summary = FALSE)
tabla_cruzada_r
```

Percepción en la **escuela**:

```{r, echo=FALSE}

```

```{r, echo=FALSE}

```

## Conclusiones preliminares

Previamente:

-   En general, los/as estudiantes evaluan una sensación de **justicia perfecta** en sus notas (79,7%).

-   Además, la muestra de estudiantes se presenta pareja para las características entorno al género y el curso. Pero desigual en la cantidad de libros en el hogar y el nivel educacional máximo alcanzado por sus padres. Específicamente, en su mayoría tienen **menos de 25 libros en sus hogares** (65,3%) y sus padres cuentan con **estudios superiores** (62,3%).

Bajo ese contexto, se tiene lo siguiente:

1.  Quienes evaluan una sensación de **justicia perfecta**:

    corresponden a

    -   Mujeres (81,4%)

    -   Estudiantes de básica (82,5%)

    -   Padres con enseñanza media o menos (80,4%)

    -   Misma cantidad para ambas categorías referidas a la cantidad de libros en el hogar (79,8%)

2.  Quienes evaluan una sensación de **injusticia por sobre-recompensa**:

    corresponden a

    -   Hombres (7,5%)

    -   Estudiantes de básica (8,2%)

    -   Padres con estudios superiores (7,9%)

    -   Menos de 25 libros en su hogar (7,9%)

3.  Quienes evaluan una sensación de **injusticia por sub-recompensa**:

    corresponden a

    -   Mujeres (13,7%)

    -   Estudiantes de media (17,1%)

    -   Padres con estudios superiores (14,1%)

    -   Más de 25 libros en el hogar (14,7%)

En el caso de la evaluación de injusticia, se tiene en común en ambas que en su mayoría el nivel educacional máximo alcanzado por sus padres son estudios superiores. A diferencia de quienes evaluan una sensación de justicia.
