---
title: "Análisis experimento ola 2"
fontsize: 14pt
format:
  html:
    toc: true
    toc-location: right
    toc-depth: 2
    toc-expand: 2
    toc-title: Contenidos
    number-sections: true
    number-depth: 3
    theme:
      - cosmo
      
   
editor: visual
---

```{r, data, echo=FALSE}
pacman::p_load(dplyr, sjmisc, car, sjlabelled, stargazer, haven, sjPlot, ggplot2, tidyr, stringr, corrplot, summarytools)

load("../input/data/proc/ola2.RData")
```

```{r, echo=FALSE}
print(summarytools::dfSummary(datos_exp), method="render")
```

# Caso 1: distribución sin ninguna característica asociada  

```{r, echo=FALSE}
plot_caso1 <- datos_exp %>% select(c1_A, c1_B) %>% 
  plot_stackfrq() + theme(legend.position="right")+
  labs(
    x = NULL, # Elimina el título del eje x
    y = NULL, # Elimina el título del eje y
    fill = "Décimas",
    title = "Caso 1 (sin características)"
  ) # tienden a darle (en la misma medida) mas a uno
  
plot_caso1
```

```{r, echo=FALSE}


mujer_caso1 <- datos_exp %>% dplyr::filter(genero=="Mujer") %>% 
  dplyr::select(c1_A, c1_B) %>% 
  plot_stackfrq() + theme(legend.position="right")+
  labs(
    x = NULL, # Elimina el título del eje x
    y = NULL, # Elimina el título del eje y
    fill = "Décimas",
    title = "Mujer"
  )

mujer_caso1
```

```{r, echo=FALSE}

hombre_caso1 <- datos_exp %>% dplyr::filter(genero=="Hombre") %>% 
  dplyr::select(c1_A, c1_B) %>% 
  plot_stackfrq() + theme(legend.position="right")+
  labs(
    x = NULL, # Elimina el título del eje x
    y = NULL, # Elimina el título del eje y
    fill = "Décimas",
    title = "Hombre"
  )

hombre_caso1
```

# Caso 2: distribución de décimas solo considerando el esfuerzo 

**Estudiante A**: se esfuerza

**Estudiante B**: no se esfuerza

```{r, echo=FALSE}
plot_caso2 <- datos_exp %>% select(c2_A, c2_B) %>% 
  plot_stackfrq() + theme(legend.position="right")  +
  labs(
    x = NULL, # Elimina el título del eje x
    y = NULL, # Elimina el título del eje y
    fill = "Décimas",
    title = "Caso 2 (esfuerzo)"
  ) # esfuerzo, dieron en su mayoria 3 decima eA

plot_caso2
```

```{r, echo=FALSE}
mujer_caso2 <- datos_exp %>% dplyr::filter(genero=="Mujer") %>% 
  dplyr::select(c1_A, c1_B) %>% 
  plot_stackfrq() + theme(legend.position="right")+
  labs(
    x = NULL, # Elimina el título del eje x
    y = NULL, # Elimina el título del eje y
    fill = "Décimas",
    title = "Mujer"
  )

mujer_caso2
```

```{r, echo=FALSE}
hombre_caso2 <- datos_exp %>% dplyr::filter(genero=="Hombre") %>% 
  dplyr::select(c1_A, c1_B) %>% 
  plot_stackfrq() + theme(legend.position="right")+
  labs(
    x = NULL, # Elimina el título del eje x
    y = NULL, # Elimina el título del eje y
    fill = "Décimas",
    title = "Hombre"
  )

hombre_caso2
```

# Caso 3: distribución de décimas considerando esfuerzo y condiciones de estudio (solo dos casos)

**Estudiante A**: se esfuerza y tiene casa pequeña

**Estudiante B**: no se esfuerza y tiene casa grande

```{r, echo=FALSE}
plot_caso3 <- datos_exp %>% select(c3_A, c3_B) %>% 
  plot_stackfrq() + theme(legend.position="right")+
  labs(
    x = NULL, # Elimina el título del eje x
    y = NULL, # Elimina el título del eje y
    fill = "Décimas",
    title = "Caso 3 (esfuerzo y condiciones hogar)"
  ) # esfuerzo y casa pequeña
plot_caso3
```

# Caso 4: distribución de décimas considerando esfuerzo y condiciones de estudio (los cuatro casos)

**Estudiante A**: se esfuerza y tiene casa pequeña

**Estudiante B**: no se esfuerza y tiene casa grande

**Estudiante C**: se esfuerza y tiene casa grande

**Estudiante D**: no se esfuerza y tiene casa pequeña

```{r, echo=FALSE, warning=FALSE, message=FALSE}
plot_caso4 <- datos_exp %>% select(c4_A:c4_D) %>% 
  plot_stackfrq(wrap.labels = 15) + theme(legend.position="right")+
  labs(
    x = NULL, # Elimina el título del eje x
    y = NULL, # Elimina el título del eje y
    fill = "Décimas",
    title = "Caso 4 (esfuerzo y condiciones hogar)"
  )

plot_caso4
```
